【裁判字號】    97,訴,1175
【裁判日期】    970611
【裁判案由】    損害賠償
【裁判全文】
臺灣臺中地方法院民事判決              97年度訴字第1175號
原      告  甲○○
被      告  乙○○
                      （現於臺灣臺中看守所羈押中）
上列當事人間請求損害賠償事件，原告提起刑事附帶民事訴訟，
由本院刑事庭移送前來（97年度附民字第199號），經於民國97
年5月28日言詞辯論終結，本院判決如下：
    主    文
被告應給付原告新臺幣1,015,365元，及自民國96年12月18日起
至清償日止，按週年利率百分之5計算之利息。
原告其餘之訴駁回。
訴訟費用由被告負擔3分之1，餘由原告負擔。
    事實及理由
甲、原告方面：
  一、聲明：被告應給付原告新臺幣（下同）300萬元，及自民
      國96年12月18日起至清償日止，按週年利率百分之5計算
      之利息。
  二、陳述：
      （一）原告與被告素不相識，被告於96年10月7日上午5時
            30分許，行經臺中縣大甲鎮○○路242號原告住處
            前時，基於使原告受重傷之犯意，徒手自後方將原
            告壓制在地，並以拳頭持續猛烈毆打原告之頭部，
            致原告受有左耳瘀血及挫傷、頭部外傷、右手擦傷
            之傷害及左眼球破裂、萎縮，視力完全喪失之重傷
            害。
      （二）被告上開犯行，對原告構成侵權行為，爰訴請被告
            賠償合計300萬元及利息：
            (1)、醫療費用及交通費20萬元。
            (2)、精神慰撫金100萬元（原告目前無業，自有房
                屋但有貸款，有三名子女，均已成年，配偶健
                在，國校畢業，過去受僱在工廠工作）。
            (3)、眼球破裂失明損害180萬元。
  三、證據：提出醫療費用單據影本為證，並援用刑事判決之相
      關事證。
乙、被告方面：
  一、聲明：原告之訴駁回。
  二、陳述：
      （一）對被告有傷害原告及原告所提出的醫療費用單據，
            形式上為真正一節，沒有意見。
      （二）刑事案件部分，被告有提起上訴，被告為上開傷害
            行為時，有精神上的障礙事由，屬無行為能力之狀
            況，其餘援用在刑事案件中所為抗辯。
      （三）對原告之眼睛是否確實失明有爭執，原告所主張的
            損害賠償金額，請法官依法律規定判斷，被告教育
            程度為高中肄業，月薪約二萬元，有三個小孩，均
            已成年，離婚，父親73歲。有二個妹妹及一個弟弟
            ，名下無不動產。
丙、得心證之理由：
  一、經查，原告與被告素不相識，被告於96年10月7日上午5時
      30分許，行經臺中縣大甲鎮○○路242號原告住處前時，
      徒手自後方將原告壓制在地，並以拳頭持續猛烈毆打原告
      之頭部，致原告受有左耳瘀血及挫傷、頭部外傷、右手擦
      傷之傷害及左眼球破裂、萎縮之傷害，經臺灣臺中地方法
      院檢察署檢察官偵查起訴（96年度偵字第23747號），由
      本院刑事庭以96年度訴字第4445號刑事判決被告重傷害有
      罪等情，除據原告陳明在卷外，核與本院96年度訴字第44
      45號刑事案卷相關卷證所載證人子王麒淵於警詢及偵查中
      所證述內容相符，並有沙鹿光田綜合醫院診斷證明書、行
      政院國軍退除役官兵輔導委員會臺中榮民總醫院（下稱臺
      中榮民總醫院）診斷證明書及臺中榮民總醫院96年11月8
      日中榮企字第0960016394號函附卷可證。而原告於96年11
      月23日及同年12月21日至臺中榮民總醫院門診時，其左眼
      已無光感，視力已完全喪失，視覺誘發電位，左眼無反應
      ，已無恢復之可能，亦有臺中榮民總醫院相關函文附於刑
      事卷內可稽，足證原告確遭被告毆打，且受有左眼視力完
      全毀敗之重傷害，被告所辯原告左眼視力並未失明等語，
      尚非有理。
  二、被告雖另以其為上開傷害行為時，有精神上的障礙事由，
      其當時應為無行為能力等語，資為抗辯。但查，被告於上
      開刑事案件偵查中，經臺灣臺中地方法院檢察署檢察官於
      96年11月5日委請「臺中榮民總醫院」辦理其精神鑑定事
      項。鑑定結果：「一、柯員（即被告）過去曾經因為使用
      違禁藥品，導致藥物性精神病與精神分裂症狀，在彰化基
      督教醫院、秀傳醫院以及草屯療養院接受治療，目前已經
      出院。二、由本次精神狀況檢查和心理測驗評估的結果顯
      示，柯員的智力落在邊緣性智能組的範圍。雖然柯員過去
      有藥物濫用、藥物性精神病與精神分裂症狀，但目前無活
      躍之精神病性症狀。三、柯員在案發前後，能夠自行搭車
      到新竹訪友並尋找工作，案發前可自行搭火車南下，雖然
      經過細節不太清楚，但並沒有顯著之精神異常現象。四、
      柯員目前無活躍之精神症狀，並無『因精神障礙或其他心
      智缺陷，致不能辨識其行為違法或欠缺依其辨識而行為之
      能力』或『因精神障礙或其他心智缺陷，致其辨識行為違
      法或依其辨識而行為之能力，顯著減低（原鑑定報告漏載
      顯著減低四字）』之情形」，有臺中榮民總醫院96年11月
      23日中榮醫企字第0960017207號函檢附之精神鑑定報告書
      在卷可稽。另鑑定人即臺中榮民總醫院精神科醫師於本院
      96年度訴字第4445號刑事案件97年4月2日審理中，復到庭
      證稱：「... 我們詢問被告，他表示當時並沒有幻覺、幻
      聽的症狀，所以才離開草屯療養院... 被告表示他是搭火
      車經過海線，對於如何發生衝突敘述，被告都表示記不清
      楚、忘記了。但經我們詢問結果，並沒有明顯精神病症狀
      ，包括幻覺或是妄想。被告雖然有記憶不清，但沒有其他
      證據可以證明被告有精神異常狀況... 心理測驗狀況，會
      談狀況與醫師會談報告是吻合，是沒有特別精神疾病狀況
      。我們覺得該次事件，與被告原本精神疾病沒有直接關聯
      性... 對於事件當時的精神狀態，我們只能推論，我們會
      談時，被告一切都是正常的，由事件發生前後來判斷，被
      告的言行能力並沒有異常狀況... 我們判斷被告於行為當
      時並沒有活躍的精神病症狀，會影響被告的行為能力，被
      告並沒有受到精神病的影響。我們於結論中提到無活躍精
      神狀況，那是指被告會談時的狀況。但後來所載，並無精
      神障礙等語，是指我們的判定，被告行為時並沒有精神異
      常的結論...。」是被告雖曾有精神分裂症之病史，但依
      鑑定報告及被告案發後應訊之精神狀況，本院因認被告於
      本案犯罪行為時，其精神狀況應尚未達所稱之無行為能力
      狀態，被告所為精神障礙之抗辯，亦非有據。
  三、按民法第184條第1項前段規定，因故意或過失，不法侵害
      他人之權利者，負損害賠償責任。又不法侵害他人之身體
      、健康者，對於被害人因此喪失或減少勞動能力或增加生
      活上之需要時，應負損害賠償責任。另被害人雖非財產上
      之損害，亦得請求賠償。同法第193條、第195條亦有明文
      。本件被告既有對原告為上開重傷害之不法行為，而其不
      法行為與原告所受損害間，復有相當因果關係，則被告自
      應對原告負侵權行為之損害賠償責任。爰就原告所受損害
      ，審酌如下：
      （一）醫療費用及交通費部分：依原告所提出之醫療費用
            單據計算，扣除全民健康保險所給付者外，原告所
            實際自付之醫療費用計為12,365元。另就診交通費
            用部分，未據原告提出單據資供為證，爰參酌原告
            住處至醫院之通常交通費用及就診次數，以每次就
            診來回車資200元計算15次就診次數，計為3,000元
            。原告此部分醫療費用及交通費用之請求，以15,3
            65元為正當。
      （二）失明損害及精神慰撫金部分：查原告遭被告傷害並
            致左耳瘀血及挫傷、頭部外傷、右手擦傷及左眼球
            破裂、萎縮，左眼視力完全喪失。原告精神及肉體
            當感痛苦，失明並非財產上損害，而係人身健康之
            損害，是原告訴請被告賠償失明損害及精神慰撫金
            ，就非財產上之損害部分，自屬有據。爰審酌兩造
            之年齡、教育程度、身分地位、經濟狀況、被告加
            害過程、原告所受損害程度等一切情狀，認原告此
            部分所得請求之賠償，應以1,000,000元為適當，
            逾此數額範圍之請求，尚非相當。
  四、綜上所述，原告本於侵權行為之法律關係，請求被告給付
      300萬元，就其中之1,015,365元及自96年12月18日（即起
      訴狀繕本送達之翌日）起至清償日止，按週年利率百分之
      5計算之利息範圍內，為有理由，予以准許；逾上開範圍
      之請求，則屬無據，應予駁回。
  五、本件事證已臻明確，兩造其餘主張及舉證，核與判決結果
      無影響，爰不逐一論述。
丁、據上論結，原告之訴為一部有理由，一部無理由，依民事訴
    訟法第79條，判決如主文。
中    華    民    國    97    年    6    月     11    日
                  民事第二庭    法  官  林宗成
正本係照原本作成。
如對本判決上訴，須於判決送達後20日內向本院提出上訴狀。
中    華    民    國    97    年    6    月     11    日
                                書記官  鄭晉發


司法院資訊處製作；財團法人民間司法改革基金會備份。
